【裁判字號】    90,上易,1453
【裁判日期】    901205
【裁判案由】    業務侵占
【裁判全文】
台灣高等法院台中分院刑事判決                    九十年度上易字第一四五三號
    上  訴  人
    即  被  告  丙○○
右上訴人因業務侵占案件，不服臺灣台中地方法院九十年度易字第一０九二號中華民
國九十年五月三十一日第一審判決（起訴案號：臺灣台中地方法院檢察署九十年度偵
字第二二０八號），提起上訴，本院判決如左：
      主  文
原判決撤銷。
丙○○連續意圖為自己不法之所有，而侵占對於業務上所持有之物，累犯，處有期徒
刑柒月。
      事  實
一、丙○○前因違反麻醉藥品管理條例案件，經法院判處有期徒刑四月，於民國八十
    六年十二月九日易科罰金執行完畢。猶不知警惕，其於八十九年五月起，受僱於
    霆富企業股份有限公司（下稱霆富公司）擔任業務員，負責送貨及向客戶收取帳
    款工作，為從事業務之人，竟意圖為自己不法之所有，自八十九年五月底起至同
    年八月底止，基於概括犯意，連續在台中、南投等處，將業務上所持有，分別向
    附表所示客戶收取之貨款（含現金及支票）侵占入己。丙○○再於八十九年八月
    間，至南投縣竹山鎮俗俗賣商行收取貨款時，向該商行購買一具售價一千一百九
    十元之電話，要求該商行從應收貨款中扣除，合計侵占業務上所持有之貨款十一
    萬二千一百八十七元。
二、案經霆富公司負責人丁○○訴請台灣臺中地方法院檢察署檢察官偵查起訴。
      理  由
一、訊據被告丙○○對於右揭時、地未經霆富公司同意，擅自將收取之貨款侵占入己
    ，供已使用，事後始告知負責人丁○○之事實自白不諱，核與告訴人丁○○於警
    、偵訊及本院調查時之指訴相符，並有商行出具之證明書、支票等影本附卷可參
    。本件事證明確，被告犯行堪以認定。
二、核被告所為，係犯刑法第三百三十六條第二項之業務侵占罪。其先後多次犯行，
    時間緊接，所犯為犯罪構成要件相同之罪，顯係基於概括犯意為之，應依連續犯
    之規定以一罪論，加重其刑，又被告前因違反麻醉藥品管理條例，經判處有期徒
    刑四月，於八十六年十二月九日執行完畢，有台灣高等法院被告全國前案紀錄表
    可按，其於五年以內再犯有期徒刑以上之本罪，為累犯，依法遞加其刑。
三、原審予以論罪科刑固非無見，惟被告於本院審理中與告訴人達成和解，賠償告訴
    人之損害，原判決就此不及審酌尚有未洽，應予撤銷改判。爰審酌被告犯罪之動
    機、目的、手段、生活狀況、智識程度、侵占金額非鉅及犯罪後已與告訴人丁○
    ○達成和解等一切情狀，量處如主文第二項所示之刑。另被告於本院審理期間雖
    積極與告訴人達成民事和解且侵占金額非鉅，然本罪之法定刑為六月以上五年以
    下有期徒刑之罪，被告於五年內又因違反麻醉藥品管理條例之罪，而受有期徒刑
    以上刑之宣告，不符緩刑要件甚明，併予敘明。
四、台灣台中地方法院檢察署移送併辦意旨另以：被告自八十九年九月十九日開始，
    在台泉食品股份有限公司（以下簡稱台泉公司）擔任業務員，負責銷貨及貨款之
    回收，竟意圖為自己不法之所有，基於概括之犯意，多次以假冒客戶簽名及未依
    規定報繳收取貨款等方式，至九十年四月間止共侵占貨款三十九萬一千五百三十
    六元，因認被告另涉有業務侵占及偽造文書等罪嫌。訊據被告矢口否認有侵占及
    偽造文書等犯行，辯稱：伊自八十九年十月間起任職台泉公司，接手之區域業務
    有些前帳及倒帳問題，伊請主管甲○○協助處理，九十年四月間，伊因無法勝任
    工作提出辭呈，並主動聯絡台泉公司主管處理帳款，因適甲○○調職及負責送貨
    之涂志宏離職，在無主管協助處理之情形下，造成帳款誤會，九十年六月起在新
    任主管楊坤林主任之協助下，完成對帳程序，伊無侵占行為等語。本院查：(一)台
    泉公司主管楊坤林於九十年十月二十四日出具之說明函影本所示，被告確於本件
    訴訟期間高度配合處理帳款，或釐清款項或查明原委，特立此函證明被告高度配
    合情事等語，有該函影本附卷可憑。嗣台泉公司於九十年十一月十三日出具之切
    結書亦載明：「原光泉食品股份有限公司告丙○○業務侵占一案，業經丙○○前
    來釐清，發現無任何侵占偽造挪用情事，且已全部歸還帳目不明之部分．．」等
    語，並具狀撤回本件之附帶民事訴訟之請求，固然，民事和解之達成與刑事責任
    之成立係屬二事，並無必然之關係，然認定被告有罪須就被告是否確有不法所有
    意圖及侵占之故意以積極之證據證明之，尚不得僅以帳目不清為認定被告犯罪之
    依據。(二)至告訴人所指被告在簽單上偽造客戶簽名一節，告訴人迄本院審理時均
    未提出該簽單以供調查審認，再於上開切結書上載明經釐清後無偽造情事等語，
    是此部分之證據亦有未足，綜上所述，移送併辦之證據尚有未足，與前開有罪之
    部分即無連續犯裁判上一罪關係之可言，此部分既未據檢察官提起公訴，本院自
    無權審理，應由檢察官依法辦理，併予敘明。
五、據上論結，應依刑事訴訟法第三百六十九條第一項前段、第三百六十四條、第二
    百九十九條第一項前段，刑法第三百三十六條第二項、第五十六條、第四十七條
    ，罰金罰鍰提高標準條例第一條，判決如主文。
本案經檢察官乙○○到庭執行職務。
中      華      民      國      九十       年    十二     月     五     日
                                臺灣高等法院臺中分院刑事第四庭
                                      審判長法  官  洪  耀  宗
                                            法  官  江  德  千
                                            法  官  劉  登  俊
右正本證明與原本無異。
不得上訴。
                                            書記官  鄧  智  惠
中      華      民      國      九十       年    十二     月     六     日
附表
┌──┬──────┬──────────┬──────────────┐
│編號│ 客戶名稱   │  侵占金額（新台幣）│       備        註         │
├──┼──────┼──────────┼──────────────┤
│ 一 │集集福利生鮮│一五九九０元        │中國農民銀行集集分行支票    │
│    │超市        │                    │                            │
├──┼──────┼──────────┼──────────────┤
│ 二 │  同  右    │一一九三０元        │中國農民銀行集集分行支票    │
├──┼──────┼──────────┼──────────────┤
│ 三 │合美鮮花店  │二七三七０元        │中華商業銀行豐原分行支票    │
├──┼──────┼──────────┼──────────────┤
│ 四 │中聯社      │三七四四０元        │彰化商業銀行水里分行        │
├──┼──────┼──────────┼──────────────┤
│ 五 │新大明超商  │六０五八元          │現金                        │
├──┼──────┼──────────┼──────────────┤
│ 六 │元富超商    │一二二０九元        │現金                        │
├──┼──────┼──────────┼──────────────┤
│ 七 │俗俗賣商行  │一一九０元（電話）  │以貨款購買電話一支          │
└──┴──────┴──────────┴──────────────┘
                                                                      Ｒ


司法院資訊處製作；財團法人民間司法改革基金會備份。
